臺灣高等法院刑事判決
111年度上訴字第31號
上  訴  人  臺灣新竹地方檢察署檢察官
被      告  邱邑泓






上列上訴人因被告違反毒品危害防制條例案件，不服臺灣新竹地
方法院109年度訴字第418號，中華民國110年11月5日第一審判決
（起訴案號：臺灣新竹地方檢察署108年度偵字第8265號），提
起上訴，本院判決如下：
    主  文
上訴駁回。
    事實及理由
壹、審理範圍：
　　按刑事訴訟法施行法第7條之13前段規定：中華民國110年5
    月31日修正通過之刑事訴訟法施行前，已繫屬於各級法院之
    案件，於施行後始適用修正前刑事訴訟法第348條規定。又
    新修正之刑事訴訟法第348條規定已於110年6月16日公布，
    依中央法規標準法第13條規定，自本條公布之日起算至第3
    日起即於同年6月18日即已發生效力。換言之，於110年6月1
    8日後（包括當日）繫屬於各級法院之案件，均應依修正後
    之刑事訴訟法第348 條規定處理。而新修正之本條係規定：
    （第1項）上訴得對於判決之一部為之。（第2項）對於判決
    之一部上訴者，其有關係之部分，視為亦已上訴。但有關係
    之部分為無罪、免訴或不受理者，不在此限。（第3項）上
    訴得明示僅就判決之刑、沒收或保安處分一部為之（最高法
    院110年度台上字第6211號判決意旨參照）。本件於110年12
    月30日繫屬本院，檢察官於其上訴書、本院準備程序及審理
    時均已言明僅就原判決「量刑部分」提起上訴（見本院卷第
    23至24、62、79頁），故本件上訴範圍只限於原判決之刑部
    分，先予說明。
貳、本院就科刑及沒收所依附之犯罪事實及論罪，援用原判決所
    載(如附件)。
參、上訴駁回之說明：
一、原審就被告量刑部分審酌：被告為成年人明知毒品危害身心
    甚劇，且一經成癮，甚且影響社會治安，危害深遠，且無視
    政府所推動之禁毒政策，仍任意轉讓第三級毒品給他人，乃
    至未成年人，助長他人沉迷毒癮，所為自應予非難。惟念及
    其轉讓毒品之數量非鉅，危害情節非重，坦認犯行之態度尚
    可，兼衡其自陳專科肄業之智識程度，入監前從事餐飲業，
    平均月入新臺幣4萬5000元，未婚，無小孩之家庭經濟狀況
    等一切情狀，就其所犯附件所示犯罪事實一、㈠及㈡部分，分
    別量處有期徒刑6月、5月及定其應執行有期徒刑9月，並均
    諭知易科罰金之折算標準。
二、檢察官上訴意旨略以：本件被告於一開始之警詢與偵查時雖
    坦承本件犯行，然其於準備程序及拘提到案訊問筆錄中，卻
    突然易改前詞否認，企圖規避其應負法律責任，最後才又改
    口承認本件犯行，是難認被告有真心反省之意。故原審判決
    就上開犯行之量刑，顯有過輕之處，其論罪量刑顯有不當，
    難令人甘服，請求撤銷改判等語。
三、惟按量刑輕重，屬法院得依職權自由裁量之事項，苟其量刑
    已以行為人之責任為基礎，並斟酌刑法第57條各款所列情狀
    ，在法定刑度內，酌量科刑，無偏執一端，致明顯失出失入
    情形，自不得指為不當或違法（最高法院103年度台上字第2
    91號、第331號判決意旨參照），且在同一犯罪事實與情節
    ，如別無其他加重或減輕之原因，下級審量定之刑，亦無過
    重或失輕之不當情形，則上級審法院對下級審法院之職權行
    使，原則上應予尊重（最高法院85年度台上字第2446號判決
    意旨參照）。查本案原審量刑時，已以行為人之責任為基礎
    ，審酌刑法第57條各款所列情狀而為刑之量定，其所為量刑
    並未逾越法定刑度，亦無違背公平正義之精神，客觀上不生
    量刑過重過輕之裁量權濫用，且原審既已詳細記載量刑審酌
    上揭各項被告之犯後態度、教育程度、家庭生活狀況、犯罪
    之動機、目的、手段、犯罪所生危害等一切情狀，予以綜合
    考量後在法定刑內予以量刑，尚無違比例原則及罪刑相當原
    則，難認有何不當。是檢察官上訴為無理由，應予駁回。
據上論斷，應依刑事訴訟法第368條、第373條，判決如主文。
本案經檢察官葉子誠提起公訴，檢察官劉正祥提起上訴，檢察官
黃和村到庭執行職務。
中　　華　　民　　國　　111 　年　　4 　　月　　14　　日
                  刑事第十二庭  審判長法　官  陳如玲
　　　　　　　　　　　　　　　　　　　法　官  廖建瑜 
　　　　　　　　　　　　　　　　　　　法　官  魏俊明
以上正本證明與原本無異。
如不服本判決，應於收受送達後20日內向本院提出上訴書狀，其
未敘述上訴之理由者並得於提起上訴後20日內向本院補提理由書
（均須按他造當事人之人數附繕本）「切勿逕送上級法院」。
                                      書記官  賴尚君
中　　華　　民　　國　　111 　年　　4 　　月　　14　　日
附錄：本案論罪科刑法條全文
毒品危害防制條例第8條第3項
轉讓第三級毒品者，處3年以下有期徒刑，得併科新臺幣30萬元
以下罰金。
修正前毒品危害防制條例第9條第1項
成年人對未成年人犯前3條之罪者，依各該條項規定加重其刑至2
分之1。
--------------------------------------------------------
附件：
臺灣新竹地方法院刑事判決　　　　　　　109年度訴字第418號
公  訴  人  臺灣新竹地方檢察署檢察官
被      告  甲○○
指定辯護人  陳詩文律師（義務律師）
上列被告因違反毒品危害防制條例案件，經檢察官提起公訴（10
8年度偵字第8265號），被告就被訴事實為有罪之陳述，經本院
合議庭裁定由受命法官獨任進行簡式審判程序，判決如下：
    主  文
甲○○成年人對未成年人轉讓第三級毒品，處有期徒刑陸月，如易
科罰金，以新臺幣壹仟元折算壹日。又成年人對未成年人轉讓第
三級毒品，處有期徒刑伍月，如易科罰金，以新臺幣壹仟元折算
壹日。應執行有期徒刑玖月，如易科罰金，以新臺幣壹仟元折算
壹日。
扣案之第三級毒品壹包（驗餘毛重貳佰參拾肆點玖捌壹貳公克）
沒收。
    犯罪事實及理由
一、本案犯罪事實及證據，除附件所示證據部分，應補充「被告
    甲○○於本院審判及簡式審判程序時之自白」、「本院108年
    度聲搜字第288號搜索票2紙」、「本院108年度訴字第783號
    刑事判決1份」外，餘均引用附件之記載。
二、論罪科刑：
  ㈠按毒品危害防制條例第9條第1項、第17條第2項等規定，於被
    告行為後之民國109 年1 月15日經總統修正公布，並自公布
    後6 個月即109 年7 月15日生效施行，修正前毒品危害防制
    條例第9 條第1 項規定：「成年人對未成年人犯前3條之罪
    者，依各該條項規定加重其刑至2分之1。」，修正後則規定
    「成年人對未成年人販賣毒品或犯前3條之罪者，依各該條
    項規定加重其刑至2分之1。」，就成年人販賣毒品給未成年
    人之情形，依修正後規定須加重其刑，經比較新舊法規定，
    自以修正前規定較有利於被告。至毒品危害防制條例第17條
    第2 項原規定：「於偵查及審判中均自白者。」，修正後則
    為：「於偵查及歷次審判中均自白者。」，經比較修正前後
    之規定，修正後之規定有關符合自白減刑之規定較修正前為
    嚴格，是修正後之規定對被告較不利，故本案仍應適用修正
    前即行為時之規定，合先敘明。
　㈡從而，核被告就附件所示犯罪事實一、㈠及㈡部分所為，均係
    犯修正前毒品危害防制條例第9 條第1 項、毒品危害防制條
    例第8 條第3 項之成年人對未成年人轉讓第三級毒品罪。
　㈢被告就附件所示犯罪事實一、㈠部分同時轉讓第三級毒品給未
    成年人吳○珊與林○蒨，惟毒品危害防制條例對轉讓毒品設有
    刑罰之規定，揆其立法用意，旨在遏止毒品之擴散及氾濫，
    以免危害國民身心之健康，所侵害者，乃單一之社會法益，
    而非個人法益，故被告此部分以一行為轉讓第三級毒品給2
    人之行為，侵害單一社會法益，僅構成實質上一罪，而僅論
    一成年人對未成年人轉讓第三級毒品罪。
　㈣被告所犯上開2罪，犯意各別，行為互殊，應分論併罰。 
　㈤被告為成年人，其就上開2次對未成年人吳○珊與林○蒨犯轉讓
    第三級毒品罪，均應依修正前毒品危害防制條例第9 條第1
    項規定加重其刑。
　㈥修正前毒品危害防制條例第17條第2 項雖規定，犯同條例第4
     條至第8 條之罪，始有偵審自白減刑之適用，惟同條例第9
     條第1 項之規定，僅係就同條例第6 條至第8 條之罪，因
    行為人與對象分屬成年人與未成年人，而加重其刑，罪質並
    無不同，且偵審自白給予減刑之目的係為鼓勵是類犯罪行為
    人自白、悔過，並期訴訟經濟、節約司法資源，年齡之區分
    與上開目的之達成並無合理關聯性，自不能僅因被告是否為
    成年人且其對象是否為未成年人，即對偵審自白之被告給予
    是否減刑之差別待遇，否則即有違平等原則，是犯同條例第
    9 條第1 項之被告，若於偵審中均自白，自亦有該減刑規定
    之適用。被告上開所犯2罪於偵查及審判中均自白犯行，爰
    均依修正前毒品危害防制條例第17條第2 項規定減輕其刑，
    並依法先加重後減之。
　㈦爰以行為人責任為基礎，審酌被告為成年人明知毒品危害身
    心甚劇，且一經成癮，甚且影響社會治安，危害深遠，且無
    視政府所推動之禁毒政策，仍任意轉讓第三級毒品給他人，
    乃至未成年人，助長他人沉迷毒癮，所為自應予非難。惟念
    及其轉讓毒品之數量非鉅，危害情節非重，坦認犯行之態度
    尚可，兼衡其自陳專科肄業之智識程度，入監前從事餐飲業
    ，平均月入新臺幣4萬5000元，未婚，無小孩之家庭經濟狀
    況等一切情狀，就其所犯附件所示犯罪事實一、㈠及㈡部分，
    分別量處如主文第1項所示之刑及定其應執行之刑，並均諭
    知易科罰金之折算標準。
三、沒收：
　　被告被訴臺灣新竹地方檢察署（下稱竹檢）108年度偵字第7
    820、108年度少連偵字第87號違反毒品危害防制條例案件（
    即本院108年度訴字第783號案件）中扣得毒咖啡包1包（驗
    前毛重234.99公克），經擷取0.0088公克鑑驗含有第三級毒
    品氯乙基卡西酮（Chloroethcathinone ）、MEAPP即甲苯基
    乙基胺戊酮（Methyl-α-ethylaminopentiophenone），且為
    其本案轉讓及欲供己施用所剩餘等情，業據其於偵查中及本
    院審理時供述明確（見竹檢108偵8265卷第52頁及反面、本
    院109訴418卷第248、250頁），並有詮昕科技股份有限公司
    於108年8月6日出具之藥物檢驗報告1紙（報告編號A0000000
    號）為證（見竹檢108偵8265卷第41頁），又本院108年度訴
    字第783號刑事判決並未宣告沒收該扣案毒咖啡包1包，有該
    案號判決1份為憑（見竹檢108偵8265卷第55至57頁），堪認
    此部分扣案物與被告上開另案被訴犯罪事實並無關連，既屬
    違禁物，不問屬於被告與否，自應連同附著毒品無從析離之
    外包裝袋，依刑法第38條第1項規定，宣告沒收之。
據上論斷，應依刑事訴訟法第273條之1第1項、 第299條第1項前
段、第310條之2、第454條第2項，判決如主文。
本案經檢察官葉子誠提起公訴，檢察官黃怡文、翁旭輝、劉正祥
、陳亭宇到庭執行職務。
中　　華　　民　　國　　110 　年　　11　　月　　5 　　日
                  刑事第一庭  法  官  王凱平 
以上正本證明與原本無異。
如不服本判決應於收受本判決後20日內向本院提出上訴書狀，上
訴書狀應敘述具體理由。上訴書狀未敘述上訴理由者，應於上訴
期間屆滿後20日內補提理由書狀於本院（均須按他造當事人之人
數附繕本）「切勿逕送上級法院」。
中　　華　　民　　國　　110 　年　　11　　月　　5 　　日
                              書記官  鍾佩芳
附錄本案論罪科刑法條：
毒品危害防制條例第8條第3項
轉讓第三級毒品者，處3年以下有期徒刑，得併科新臺幣30萬元
以下罰金。

修正前毒品危害防制條例第9條第1項
成年人對未成年人犯前3條之罪者，依各該條項規定加重其刑至2
分之1。 
--------------------------------------------------------
附件：
臺灣新竹地方檢察署檢察官起訴書　　　 108年度偵字第8265號
　　被　　告　甲○○　
上列被告因違反毒品危害防制條例案件，業經偵查終結，認應提
起公訴，茲將犯罪事實及證據並所犯法條分敘如下：
　　犯罪事實
一、甲○○知悉吳○珊（民國00年0月生，姓名年籍均詳卷）及林○
    蒨（民國00年0月生，姓名年籍均詳卷）均係未滿20歲之未
    成年人，明知第三級毒品氯乙基卡西酮（Chloroethcathino
    ne、CEC ）、甲苯基乙基胺戊酮（Methyl-α-ethylaminopen
    tiophenone、MEAPP）成分係分屬毒品危害防制條例第2條第
    2項第3款所列管之第三級毒品，未經許可不得轉讓，仍基於
    成年人對未成年人轉讓第三級毒品之犯意，分別為下列犯行
    ：
(一)甲○○於108年3月14日下午1時31分許至3月16日中午12時許期
    間，夥同彭釋瑩一同邀約吳○珊及林○蒨前往位於新竹縣○○鄉
    ○○○000號「INEED汽車旅館」房間內住宿及開毒趴，甲○○將
    其所攜帶含有氯乙基卡西酮、甲苯基乙基胺戊酮成分之毒咖
    啡包原料1包分裝後，無償提供與吳○珊、林○蒨施用（數量
    約5公克）。
(二)甲○○於民國108年3月18日某時許至3月19日晚間6時許期間，
    夥同彭釋瑩一同邀約林○蒨前往位於新竹市○區○○路000號「
    歐遊汽車旅館」房間內住宿及開毒趴，甲○○將其所攜帶含有
    氯乙基卡西酮、甲苯基乙基胺戊酮成分之毒咖啡包原料1包
    分裝後，無償提供與林○蒨施用（數量約5公克）。嗣因甲○○
    要求吳○珊、林○蒨支應相關費用及簽立本票，且親自或委由
    邱顯鈞出面要求償還款項（被告甲○○、彭釋瑩及邱顯鈞涉犯
    恐嚇取財罪嫌部分，另為不起訴處分），林○蒨始報警處理
    。甲○○因另案涉犯毒品案件，經警於108年7月10日上午7時
    許拘提並在新竹縣○○鄉○○路○段000巷0弄0號1樓住處主臥房
    內扣得上揭剩餘之毒咖啡包原料1包（約235公克，即本署10
    8年度偵字第7820、7821號毒品案件扣押物品目錄表編號14
    號【同採樣編號】，被告所涉販賣第三級毒品另經臺灣新竹
    地方法院判刑有期徒刑3年10月）。
二、案經本署指揮新竹市警察局移送偵辦。
　　　　證據並所犯法條
一、證據清單及待證事實：
編號 證據名稱 待證事實 (一) 被告甲○○於警詢之供述及偵查中之自白。 坦承全部犯罪事實。 (二) 證人吳○珊、林○蒨於警詢及偵查中之證述。 證明被告有轉讓含有氯乙基卡西酮、甲苯基乙基胺戊酮成分之第三級毒品供其等施用之事實。 (三) 同案被告彭釋瑩於警詢及偵查中之證述。 證明被告有於上揭時間邀約吳○珊、林○蒨等人分別前往上開汽車旅館之事實。 (四) INEED汽車旅館、歐遊汽車旅館住宿資料各1份。  (五) 本署108年度偵字第7820、7821號毒品案件搜索扣押筆錄、扣押物品目錄表、扣押物品照片編號46號、詮昕科技股份有限公司108年8月6日藥物藥物檢驗報告各1份。 證明被告於上揭時、地提供與吳○珊、林○蒨所施用之毒咖啡包原料1包，驗出含有氯乙基卡西酮、甲苯基乙基胺戊酮等成分之事實。 
二、核被告所為，係犯2次毒品危害防制條例第9條第1項、第8條
    第3項成年人對未成年人犯轉讓第三級毒品罪嫌。被告所犯
    前揭2次轉讓第三級毒品罪嫌犯行，犯意各別，行為互殊，
    請予分論併罰。又本案被告於偵查中業經自白，若其於審判
    中亦自白者，請依毒品危害防制條例第17條第2項規定減輕
    其刑。
三、至報告意旨認被告甲○○於上揭時、地提供含有氯乙基卡西酮
    、甲苯基乙基胺戊酮成分之毒咖啡包與吳○珊、林○蒨等人係
    涉犯毒品危害防制條例第4條第3項販賣第三級毒品罪嫌等節
    。惟查，被告堅決否認有何前揭販賣毒品犯行，辯稱：這兩
    次去旅館前並沒有先說好要收多少錢，我沒有賣毒咖啡包給
    她們，我是要和吳○珊、林○蒨收兩間旅館住宿及吃喝的錢共
    新臺幣（下同）1萬2,000元，有簽3張同額本票等語。而觀
    諸證人吳○珊、林○蒨於偵查中亦均證稱：旅館開毒趴的毒品
    均為甲○○所準備，並放置在旅館內任由眾人施用，事先有先
    說好一人約8,000元、5,000元等語，足證被告主動邀約開毒
    趴並提供毒咖啡包等毒品予在場之人免費施用等情應堪認定
    ，且警方亦未查扣相關帳冊、手機通話訊息、簡訊紀錄等有
    關被告兩次前往汽車旅館販賣毒品之具體事證，尚難認被告
    有何販賣第三級毒品之犯行。惟此部分若成立犯罪，即與前開
    起訴部分具有事實上一罪關係，爰不另為不起訴處分，附此敘
    明。
四、依刑事訴訟法第251條第1項提起公訴。
　　此　致
臺灣新竹地方法院
中　　華　　民　　國　 109　　年　　5 　　月　　12　　日
                              檢  察  官 葉子誠
本件正本證明與原本無異。
中　　華　　民　　國　 109　　年　　5 　　月　　20　　日
                              書  記  官 張政仁